臺灣高等法院臺中分院刑事判決
110年度上訴字第1846號
上  訴  人  
即  被  告  黃永奇
選任辯護人  黃逸仁律師
            陳苡瑄律師
上列上訴人即被告因違反毒品危害防制條例案件，不服臺灣彰化
地方法院110年度訴字第523號中華民國110年8月24日第一審判決
（起訴案號：臺灣彰化地方檢察署110年度偵字第5824號），提
起上訴，本院判決如下：
    主  文
上訴駁回。
    事  實
一、黃永奇明知甲基安非他命係毒品危害防制條例第2條第2項第
    2款所列管之第二級毒品，未經許可不得非法持有，竟為供己
    施用而基於持有第二級毒品純質淨重20公克以上之犯意，於
    民國109年12月22日上午8時許，在彰化縣二林鎮斗苑路旁某
    萬應公祠，向姓名年籍均不詳、綽號「小二」之成年男子，以
    新臺幣（下同）9萬元之價格，購得純質淨重20公克以上之
    第二級毒品甲基安非他命1包（驗前淨重：97.73公克、純度
    約82％，驗前純質淨重約80.13公克）而持有之。嗣因另案為
    警於109年12月22日下午1時48分許，在彰化縣○○鄉○○路0段0
    00號之「85度C咖啡店」前查獲，當場扣得上開尚未施用之
    第二級毒品甲基安非他命1包，而查悉上情。
二、案經海洋委員會海巡署偵防分署彰化查緝隊報告及臺中市政
    府警察局豐原分局報告臺灣彰化地方檢察署檢察官偵查起訴
    。
    理  由
一、證據能力之說明
  ㈠按現行刑事訴訟法為保障被告之反對詰問權，排除具有虛偽
    危險性之傳聞證據，以求實體真實之發見，於該法第159 條
    第1 項明定被告以外之人於審判外之言詞或書面陳述，除法
    律有規定者外，不得作為證據。而刑事訴訟法第159條之1至
    第159條之4有傳聞法則之例外規定，且被告以外之人於審判
    外之陳述，雖不符該4 條之規定，而經當事人於審判程序同
    意作為證據，法院審酌該言詞陳述或書面陳述作成時之情況
    ，認為適當者，亦得為證據；當事人、代理人或辯護人於法
    院調查證據時，知有第159條第1項不得為證據之情形，而未
    於言詞辯論終結前聲明異議者，視為有前項之同意，刑事訴
    訟法第159條之5定有明文。本判決以下所引用被告以外之人
    於審判外之陳述，雖查無符合刑事訴訟法第159條之1至之4 
    之情形，惟經檢察官、被告、辯護人於本院準備程序時對於
    證據能力均未聲明異議（見本院卷第48至50頁），本院審酌
    後認為該等證據均為法院事實認定之重要依據，作為本案之
    證據均屬適當，故依刑事訴訟法第159條之5規定，均具有證
    據能力。
  ㈡另本院以下所引用之非供述證據，與本件事實具有自然關聯
    性，且核屬書證、物證性質，又查無事證足認有違背法定程
    式或經偽造、變造所取得等證據排除之情事，復經本院依刑
    事訴訟法第164條、第165條踐行物證、書證之調查程序，認
    具有證據能力。
二、認定犯罪事實所憑之證據及理由
  ㈠上揭犯罪事實，業據被告黃永奇於偵訊、原審及本院準備程
    序時均坦承不諱（見110年度毒偵字第35號卷《下稱毒偵35卷》
    第99至102頁，原審卷第40至41、44頁，本院卷第48頁），
    復有臺中市政府警察局豐原分局搜索扣押筆錄、扣押物品目
    錄表、勘察採證同意書、真實姓名對照表、查獲現場暨蒐證
    照片、扣押物品清單及內政部警政署刑事警察局110年3月19
    日刑鑑字第1100003911號鑑定書等在卷可參（見毒偵35卷第
    45至53、57、59、61至67頁，見110年度毒偵字第36號卷《下
    稱毒偵36卷》第31、43頁），並有第二級毒品甲基安非他命1
    包扣案為憑，足認被告上開任意性自白核與事實相符，已堪
    採信。
  ㈡本案事證明確，被告上開持有第二級毒品純質淨重20公克以
    上之犯行，已堪認定，應予依法論科。
三、論罪及法律適用之說明　　
  ㈠核被告所為，係犯毒品危害防制條例第11條第4項之持有第二
    級毒品純質淨重20公克以上罪。
  ㈡按查獲之第一、二級毒品及專供製造或施用第一、二級毒品
    之器具，不問屬於犯罪行為人與否，均沒收銷燬之，毒品危
    害防制條例第18條第1 項前段定有明文。查扣案第二級毒品
    甲基安非他命（驗前淨重：97.73公克、純度約82％，驗前純
    質淨重約80.13公克），係被告本件所持有，應依毒品危害
    防制條例第18條第1項前段規定，於被告本件所犯罪刑項下
    宣告沒收銷燬。另上揭毒品之包裝袋因直接包覆毒品，其上
    顯留有該毒品之殘渣，衡情自難與之析離，亦無析離之必要
    ，應整體視之為毒品，併予宣告沒收銷燬，至鑑驗耗損之部
    分，既已滅失，即無庸為沒收銷燬之諭知。另本件其餘扣案
    物，與被告本件犯行無關，且非屬違禁物，爰不予本件宣告
    沒收。
四、上訴駁回之說明
　㈠原審以被告本件事證明確，因而適用毒品危害防制條例第11
    條第4項、第18條第1項前段等規定，量處有期徒刑1年，並
    就扣案之第二級毒品甲基安非他命1包宣告沒收銷燬，經核
    其認事用法並無違誤，亦與罪刑相當原則、比例原則無違，
    要無輕重失衡或偏執一端之情形，應予維持。
　㈡被告上訴意旨雖以：所持有之毒品係供自己施用，並非以此
    牟利，對社會之危害尚屬有限，且被告為初犯，犯後深感痛
    悔，家中又有高齡母親患有心臟病、糖尿病及腎臟病，需被
    告照顧、接送就醫，請求依刑法第57條、第59條酌減其刑，
    並給予緩刑等語。惟查：
　　⑴按刑之量定，為求個案裁判之妥當性，法律固賦予法院裁
      量權，但此項裁量權之行使，除應依刑法第57條規定，審
      酌行為人及其行為等一切情狀，為整體之評價，並應顧及
      比例原則與平等原則，使罪刑均衡，輕重得宜，以契合社
      會之法律感情。又刑法第59條規定犯罪之情狀可憫恕者，
      得酌量減輕其刑，其所謂「犯罪之情狀」，與同法第57條
      規定科刑時應審酌之一切情狀，並非有截然不同之領域，
      於裁判上酌減其刑時，應就犯罪一切情狀（包括第57條所
      列舉之10款事項），予以全盤考量，審酌其犯罪有無可憫
      恕之事由（即有無特殊之原因與環境，在客觀上足以引起
      一般同情，以及宣告法定低度刑，是否猶嫌過重等等），
      以為判斷。衡諸第二級毒品對社會秩序及國民健康危害甚
      鉅，被告為智識健全之成年人，對政府嚴格查緝販賣毒品
      之行為，自無不知之理，竟大量購入純度甚高之第二級毒
      品甲基安非他命，犯罪情節難認輕微，依社會普遍之認知
      ，並無堪予憫恕之情形，自無適用刑法第59條規定酌減其
      刑之餘地。
　　⑵又按刑罰之量定，屬法院自由裁量之職權行使，應審酌刑
      法第57條所列各款事由及一切情狀，為酌量輕重之標準，
      並非漫無限制；量刑輕重係屬事實審法院得依職權自由裁
      量之事項，苟已斟酌刑法第57條各款所列情狀而未逾越法
      定刑度，不得遽指為違法；且在同一犯罪事實與情節，如
      別無其他加重或減輕之原因，下級審量定之刑，亦無過重
      或失輕之不當情形，則上級審法院對下級審法院之職權行
      使，原則上應予尊重（最高法院72年度臺上字第6696號、
      75年度臺上字第7033號判例意旨參照）。查被告所犯持有
      第二級毒品純質淨重20公克以上罪，法定本刑為「6個月
      以上5年以下有期徒刑，得併科新臺幣70萬元以下罰金」
      ，而原審以被告本案事證明確，量處有期徒刑1年，經核
      其認事用法並無違誤，並於法定刑之範圍量刑，復經本院
      審酌被告持有毒品之數量不少、犯後始終坦承犯行之態度
      ，兼衡其犯罪動機、目的、手段、素行及智識程度、家庭
      經濟狀況等一切情狀，認原審就刑罰裁量職權之行使，既
      未逾越法律所規定之範圍，亦無濫用權限之情形，難遽謂
      原判決就此部分之量刑有何不當，是被告提起上訴請求從
      輕量刑，並無理由，應予駁回。
　　⑶又被告前因違反槍砲彈藥刀械管制條例案件，經臺灣彰化
      地方法院110年度簡字第664號判決判處有期徒刑3月確定
      ，是被告已不符合刑法第74條第1項緩刑之要件，自無從
      宣告緩刑，被告上訴請求宣告緩刑，亦屬無據，附此敘明
      。
五、被告經本院合法傳喚，無正當之理由不到庭，爰不待其陳述
    ，逕以一造辯論而為判決。
據上論斷，應依刑事訴訟法第368條、第371條，判決如主文。
本案經檢察官吳宇軒提起公訴，檢察官林弘政到庭執行職務。　
中　　華　　民　　國　　110 　年　　12　　月　　29　　日
            刑事第七庭   審判長法　官  梁  堯  銘
                               法　官  王  鏗  普
                               法　官  羅  國  鴻
以上正本證明與原本無異。
如不服本判決應於收受送達後20日內向本院提出上訴書狀，其未
敘述上訴理由者，並得於提起上訴後20日內向本院補提理由書狀
（均須按他造當事人之人數附繕本）「切勿逕送上級法院」。因
疫情而遲誤不變期間，得向法院聲請回復原狀。 
                               書記官  吳  姁  穗 

中　　華　　民　　國　　110 　年　　12　　月　　29　　日
【論罪科刑法條】
毒品危害防制條例第11條
持有第一級毒品者，處3年以下有期徒刑、拘役或新臺幣30萬元
以下罰金。
持有第二級毒品者，處2年以下有期徒刑、拘役或新臺幣20萬元
以下罰金。
持有第一級毒品純質淨重十公克以上者，處1年以上7年以下有期
徒刑，得併科新臺幣1百萬元以下罰金。
持有第二級毒品純質淨重二十公克以上者，處6月以上5年以下有
期徒刑，得併科新臺幣70萬元以下罰金。
持有第三級毒品純質淨重五公克以上者，處2年以下有期徒刑，
得併科新臺幣20萬元以下罰金。
持有第四級毒品純質淨重五公克以上者，處1年以下有期徒刑，
得併科新臺幣10萬元以下罰金。
持有專供製造或施用第一級、第二級毒品之器具者，處1年以下
有期徒刑、拘役或新臺幣10萬元以下罰金。